臺灣臺北地方法院刑事判決　　　　　　　　　　　　　九十三年度訴字第三一七號
　　公　訴　人　臺灣臺北地方法院檢察署檢察官
　　被　　　告　甲○○
右列被告因洗錢防制法案件，經檢察官提起公訴（九十三年度偵字第一０一八號），
被告於準備程序中就被訴事實為有罪之陳述，本院合議庭裁定以簡式審判程序判決如
左：
    主  文
甲○○幫助洗錢，處有期徒刑肆月，如易科罰金，以參佰元折算壹日。所得財物新台
幣玖仟元沒收，如全部或一部不能沒收時，以其財產抵償之。
    事  實
一、甲○○於民國九十二年七月間某日，見報紙分類廣告刊登有高價收購郵局、銀行
    帳戶之訊息，因缺錢花用，經依廣告上刊登之電話與真實姓名年籍不詳自稱「張
    先生」之成年男子取得聯繫後，得知「張先生」願以高價收購中華郵政股份有限
    公司（下稱郵局）、第一商業銀行、中國國際商業銀行、日盛國際商業銀行（起
    訴書誤為寶島商業銀行）帳戶之存摺（含提款卡、印鑑章、取款密碼），雖預見
    提供帳戶予他人使用，不無因而供他人作為掩飾或隱匿重大犯罪所得財物之用，
    然因貪圖提供郵局、銀行之存摺（含提款卡、印鑑章、取款密碼）每本可取得代
    價新台幣（下同）三千元、一千五百元，竟仍基於幫助洗錢之不確定故意，於九
    十二年七月二十日下午五時三十分許，在台北市○○路、復興南路口，將其於台
    北市大安郵局開立帳號為00000000000000號帳戶、第一商業銀行
    信維分行開立帳號為00000000000號帳戶、中國國際商業銀行松南分
    行開立帳號為00000000000號帳戶、日盛國際商業銀行松山分行開立
    帳號為00000000000000號戶，以七千五百元之代價，將上開郵局
    、銀行之存摺、提款卡、印鑑章交付予「張先生」，惟因其所出售之第一銀行信
    維分行帳戶未辦理語音存款餘額查詢功能，「張先生」要求甲○○補辦，並表示
    亦願收購台新國際商業銀行之存摺，甲○○復於同年月二十二日在上開地點，於
    交付辦妥語音存款餘額查詢功能之第一商業銀行信維分行帳戶存摺之同時，將其
    於台新商業銀行敦北分行開立之00000000000000號帳戶之存摺、
    提款卡、印鑑章及取款密碼，以一千五百元之代價，再售予張先生，藉此幫助「
    張先生」等人所組成之詐欺集團，掩飾及隱匿因常業詐欺所得之款項而使偵查機
    關不易追查。嗣有乙○○於九十二年七月二十五日上午十時三十分許，接獲一名
    自稱國稅局「羅亞玲」（音同）之不詳真實姓名年籍女子所打之電話，該名「羅
    亞玲」佯稱乙○○可退稅五千八百九十八元，並要求乙○○撥打0000000
    0號電話與稅務課「劉課長」聯繫退稅事宜，乙○○遂撥打上開電話與「劉課長
    」聯絡，「劉課長」要求乙○○以自動櫃員機轉帳方式辦理退稅，乙○○遂於九
    十二年七月二十五日上午十一時五十五分許，在台北市○○區○○路六三○巷十
    二號郵局內轉帳九萬九千九百九十九元至前開王若所出售之大安郵局帳戶內，卻
    未得到應退之稅款，始知受騙，乃報警循線查獲上情。
二、案經乙○○訴請臺北市政府警察局大安分局報請臺灣臺北地方法院檢察署檢察官
    偵查起訴，經本院於準備程序中訊問被告自白犯罪後，並經本院合議庭裁定認為
    宜以簡式審判程序審理。
    理  由
一、訊據被告甲○○對於右揭時、地，將前述郵局、銀行之存摺、提款卡、印鑑章及
    取款密碼，以九千元之代價，出售予「張先生」等事實坦承不諱，復有郵局自動
    櫃員機交易明細表、郵局存簿儲金每日活動戶存提詳情表、往來科目帳務資料查
    詢表、第一商業銀行信維分行帳戶明細表各一紙，及日盛國際商業銀行松山分行
    九十三年二月二日日盛銀松山字第九三○○二七號函、第一商業銀行信維分行九
    十三年一月十四日（九三）一信維字第○三四號函、台新國際商業銀行九十三年
    一月十九日台新作集字第九三○○二八七號函、中國國際商業銀行松南分行九十
    三年一月二十日中銀（93）松南字第○一○號函等件附卷可稽，並經被害人乙○
    ○於警偵訊時指述前揭被害情節甚詳在卷，復按在金融機構開立帳戶，請領存摺
    及金融卡使用，係針對個人身分之社會信用而予以資金流通，具有強烈之屬人性
    格，而金融帳戶作為個人理財之工具，申請開設並無任何特殊之限制，一般民眾
    皆得以存入最低開戶金額之方式申請取得，且同一人均得在不同之金融機構申請
    數個存款帳戶使用，乃眾所週知之事實。依一般人之社會經驗，若遇陌生人捨以
    自己名義申請帳戶，反以高價向不特定人蒐集他人之金融帳戶使用，乃甚為怪異
    且不划算之事，衡情提供帳戶者對於該等帳戶是否係供合法使用，絕無不起疑心
    之理，本件被告對「張先生」之真實姓名及年籍資料，毫無所悉，而「張先生」
    竟願以每個郵局帳戶三千元、銀行帳戶一千五百元之高價向其收購共五個帳戶使
    用，顯然有不欲人知之隱情。況以今日社會，利用退稅、寄送得獎通知等手段詐
    財之事，迭有所聞，被告對此應無不知之理，其對於「張先生」或其他所屬犯罪
    集團成員，可能利用他人帳戶掩飾或隱匿因犯罪所得之財物（即被害人轉帳匯入
    之款項），使偵查機關不易偵查，事前應足以預見，因貪圖出售帳戶之高額不正
    利益，而將帳戶之存摺、金融卡交給該自稱「張先生」者使用，顯有容認發生之
    本意，是以被告有幫助該姓名年籍不詳之「張先生」或其他所屬犯罪集團成員利
    用其所提供上開帳戶洗錢之不確定故意甚明。雖被告辯稱以為「張先生」係地下
    錢莊利用其帳戶收款，並不知「張先生」會利用帳戶作為詐騙之工具云云，自不
    影響本件犯罪之成立。本件事證已明，被告幫助洗錢犯行洵堪認定。
二、按「本法（洗錢防制法）所稱洗錢，係指下列行為：一、掩飾或隱匿因自己或他
    人重大犯罪所得財物或財產上利益者。二、收受、搬運、寄藏、故買或牙保他人
    因重大犯罪所得財物或財產上利益者。」（按：洗錢防制法已於九十二年二月六
    日修正公布，並依該法第十五條規定新法自公布後六個月施行，修正後洗錢防制
    法第二條之規定為「本法所稱洗錢，係指下列行為：一、掩飾或隱匿因自己重大
    犯罪所得財物或財產上利益者。二、掩飾、收受、搬運、寄藏、故買或牙保他人
    因重大犯罪所得財物或財產上利益者。」），洗錢防制法第二條定有明文。被告
    將自己四家銀行及一家郵局帳戶之存摺、金融卡、印鑑章及取款密碼，提供給姓
    名年籍不詳之「張先生」等人所組成之犯罪集團從事常業詐欺之不法犯行，偵查
    機關無法再由帳戶追查提款人，被告應係幫助掩飾、隱匿他人從事常業詐欺罪，
    核被告所為，係犯洗錢防制法第九條第一項、刑法第三十條第一項之幫助洗錢罪
    。再被告行為後，洗錢防制法已於九十二年二月六日修正公布，並自公布後六個
    月施行，業如前述，是被告行為後法律已有變更，修正前洗錢防制法第九條之規
    定為「洗錢者，處五年以下有期徒刑，得併科新台幣三百萬元以下罰金。」，修
    正後第九條第一項、第二項之規定分別為「犯第二條第一款之罪者，處五年以下
    有期徒刑，得併科新台幣三百萬元以下罰金。」、「犯第二條第二款之罪者，處
    七年以下有期徒刑，得併科新台幣五百萬元以下罰金。」，比較新舊法之結果，
    自以修正前之規定，有利於被告，依刑法第二條第一項但書規定，自應適用修正
    前洗錢防制法第九條第一項之規定。又幫助洗錢罪，本身含有包括的一罪之性質
    ，被告雖先後於三日內出售共五個帳戶供「張先生」等人使用，仍僅應評價為一
    個幫助洗錢罪，尚非連續犯，公訴意旨認係連續犯，容有誤會，併此敘明。被告
    幫助犯罪集團為洗錢犯行，為從犯，與正犯情節尚屬有間，依刑法第三十條第二
    項之規定，按正犯之刑減輕之。又被告業已於本院行準備程序中自白其犯上開幫
    助洗錢罪，應依洗錢防制法第九條第四項後段之規定，減輕其刑，並依法遞減之
    。爰審酌被告無前科，素行尚佳，此有臺灣高等法院被告全國前案紀錄表在卷可
    稽，然提供帳戶予真實姓名年籍不詳之「張先生」所屬之犯罪集團掩飾隱匿他人
    從事重大犯罪活動之犯罪動機、手段、所為已影響社會正常交易安全，增加被害
    人尋求救濟之困難，並使犯罪之追查趨於複雜暨使不法詐欺集團得以順利掩飾其
    常業詐欺所得之財物，暨犯罪後坦承犯行，態度良好等一切情狀，宣告如主文所
    示之刑，並諭知易科罰金之折算標準，以示懲儆。至被告出售前揭銀行及郵局帳
    戶之代價九千元，應依洗錢防制法第十二條第一項之規定，不問屬於犯人與否，
    沒收之，如全部或一部不能沒收時，以其財產抵償之。
據上論斷，應依刑事訴訟法第二百七十三條之一第一項、第二百九十九條第一項前段
，修正前洗錢防制法第九條第一項、第十二條第一項、第九條第四項後段，刑法第十
一條前段、第二條第一項但書、第三十條第一項、第二項、第四十一條第一項前段，
罰金罰鍰提高標準條例第二條，判決如主文。
本案經檢察官呂朝章到庭執行職務。
中　　　華　　　民　　　國　　九十三　　年　　　五　　　月　　 十九 　　日
                                      臺灣臺北地方法院刑事第十三庭
                                          法  官 陳慧萍
右正本證明與原本無異。
如不服本判決，應於判決送達後十日內，向本院提出上訴狀。
                                          書記官 何適熹
中　　　華　　　民　　　國　　九十三　　年　　　五　　　月　　二十六　　日
附錄本案論罪科刑法條：
修正前洗錢防制法第九條第一項：
洗錢者，處五年以下有期徒刑，得併科新台幣三百萬元以下罰金。
